臺灣高等法院刑事判決
108年度上訴字第2477號
上  訴  人  
即  被  告  吳敏瑞


選任辯護人  林宗憲律師
上  訴  人  
即  被  告  徐睿誠



            簡克瑋


            陳以寧



上  一  人
選任辯護人  嵇珮晶律師
            施昭邑律師
上列上訴人即被告等因詐欺案件，不服臺灣士林地方法院106年
度原訴字第6號，中華民國108年4月19日第一審判決（起訴案號
：臺灣士林地方檢察署105年度少連偵字第46號），提起上訴，
本院判決如下：
    主  文
原判決關於被告甲○○、戊○○、丙○○部分均撤銷。
甲○○犯三人以上共同詐欺取財未遂罪，處有期徒刑陸月。
戊○○犯三人以上共同詐欺取財未遂罪，處有期徒刑柒月。
丙○○幫助犯三人以上共同詐欺取財未遂罪，處有期徒刑肆月。
其餘上訴駁回。
    事  實
一、甲○○、乙○○、戊○○與潘維崙、廖柏彥、唐誌嶸、姚皓憶、陳
    木榮、白凱文、慈逸芃、江金峰、曾鴻凱、林柏仁、陳政君
    、劉宗欣、陳致曄、沈均坪（起訴書誤載為沈均「平」，應
    予更正）、李明宗（以上潘維崙等15人所犯三人以上共同詐
    欺取財未遂罪，均經原審判處罪刑確定）、少年潘○○（所為
    共同詐欺取財未遂行為，業經臺灣桃園地方法院少年法庭以
    106年度少護字第234號裁定令入感化教育處所施以感化教育
    ）、吳辰徽（原審法院通緝中）等基於三人以上共同詐欺取
    財之犯意聯絡，先由潘維崙自民國105年7月20日起承租位於
    臺北市○○區○○路000號之租屋處，並自行購買平板電腦、筆
    記型電腦及無線網路分享器等設備，在上址租屋處架設詐騙
    機房，再透過網路、線上遊戲等管道，於同年10月初起，陸
    續召募甲○○、乙○○、戊○○、廖柏彥、唐誌嶸、姚皓憶、陳木
    榮、白凱文、慈逸芃、江金峰、曾鴻凱、林柏仁、吳辰徽、
    陳政君、劉宗欣、李明宗、陳致曄、沈均坪、少年潘○○等人
    進入上開租屋處，分配指揮上開人等擔任詐欺機房成員之角
    色及工作，提供食、宿及教戰手冊、講稿與中國大陸地區民
    眾名冊，統一作習及保管上述成員之行動電話。潘維崙指示
    除其擔任第二線話務人員外，上開其餘人等均擔任一線話務
    人員，並告知第一線人員可獲詐欺所得金額0.07%。另指定
    甲○○兼採買工作，乙○○、江金峰協助煮飯、曾鴻凱協助將機
    房黏貼黑色隔音棉以佈置成暗房、白凱文、陳致曄、沈均坪
    、慈逸芃另協助煮飯、打掃等工作。潘維崙要求一線話務人
    員熟背接聽電話技巧，並應於每日上午10時起床用餐、練習
    話術至下午1時許，再自下午1時許起至夜間9時許止，以平
    板電腦透過網路系統商變更顯示號碼為中國大陸地區號碼，
    撥打電話予中國大陸地區民眾，佯裝為網路購物商城客服人
    員並諉稱：先前購物付款過程被誤設為批發商，其帳戶將被
    按月扣款云云，並詢問該人之往來銀行，前開一線話務人員
    再將該銀行名稱告知擔任二線話務人員之潘維崙，潘維崙即
    撥打電話予被害人，佯裝為銀行人員，對被害人謊稱：如欲
    取消扣款設定，須至銀行網點終端機（即自動櫃員機）依指
    示操作云云，藉此令被害人陷於錯誤而依指示轉帳。另潘維
    崙為求上開詐欺犯行之順暢進行，另招募人員至上開租屋處
    擔任打掃、煮飯之責，丙○○及黃紹朋應募後分別於107年10
    月17日（黃紹朋部分）、18日（丙○○部分）進入上開租屋處
    ，並已知悉潘維崙及其他人等係在上址從事詐欺工作，仍基
    於幫助三人以上共同詐欺取財之故意，在上開租屋處擔任打
    掃、煮飯工作。嗣中國大陸地區民眾丁○○於105年10月19日
    下午2時許，接獲江金峰以上開方式所撥打之來電，佯稱係
    淘寶衣品天成網路商家客服人員，表示因為錯誤登錄使其成
    為會員名單成員，可享7折優惠，若介紹人員可再享更低折
    扣，惟每個月銀行會代扣人民幣500元，共需扣12個月即6,0
    00元，若不欲保留會員資格需至銀行辦理取消會員云云，致
    丁○○陷於錯誤而告知江金峰其銀行帳戶資料，惟因丁○○向友
    人確認後發覺受騙，未能續依指示至銀行自動櫃員機操作並
    轉帳，因而未遂。嗣警方專案小組於105年10月19日15時15
    分許持臺灣士林地方法院核發之搜索票至上址詐騙機房搜索
    ，並扣得上開為潘維崙所有之平板電腦、筆記型電腦、無線
    網路分享器、教戰手冊、講稿及中國大陸地區民眾名冊等均
    供詐欺犯罪所用或所生之物，始悉上情。
二、案經臺東縣警察局移送臺灣士林地方檢察署檢察官偵查起訴
    。
    理  由
壹、程序部分
一、本院審判範圍
    本件原審認定上訴人即被告甲○○、乙○○、戊○○與同案被告潘
    維崙、廖柏彥、唐誌嶸、姚皓憶、陳木榮、白凱文、慈逸芃
    、江金峰、曾鴻凱、林柏仁、陳政君、劉宗欣、陳致曄、沈
    均坪等所為，均係犯刑法第339條之4第2項、第1項第2款之
    三人以上共同詐欺取財未遂罪。上訴人即被告丙○○與同案被
    告黃紹朋所為，則均係犯刑法第30條第1項、第339條之4第2
    項、第1項第2款幫助犯三人以上共同詐欺取財未遂罪。嗣被
    告甲○○、乙○○、戊○○、丙○○提起上訴，其餘被告及檢察官均
    未提起上訴，故本案審理範圍僅為原判決所認定關於被告甲○○、乙○○、戊○○、丙○○等所為之犯行，先予敘明。
二、證據能力部分
　㈠證人即被害人馮明艷於大陸地區公安機關詢問時製作之筆錄
    （貴州省羅甸縣公安局網監大隊詢問筆錄），有證據能力：
  ⒈被告戊○○及其選任辯護人（嗣均解除委任）就證人即被害人
    馮明艷於大陸地區公安機關詢問時製作之筆錄，否認證據能
    力，惟按我國傳聞法則之例外，除特信性文書（刑事訴訟法
    第159條之4）及傳聞之同意（刑事訴訟法第159條之5）外，
    係視被告以外之人在何人面前所為之陳述，而就其例外之要
    件設不同之規定（刑事訴訟法第159條之1至第159條之3）。
    因是，被告以外之人於審判外向㈠法官、㈡檢察官、㈢檢察事
    務官、司法警察官或司法警察等3種類型以外之人（即所謂
    第四類型之人）所為之陳述，即無直接適用第159條之1至第
    159條之3規定之可能。惟被告以外之人在域外所為之警詢陳
    述，性質上與我國警詢筆錄雷同，同屬傳聞證據，在法秩序
    上宜為同一之規範，為相同之處理。若法律就其中之一未設
    規範，自應援引類似規定，加以適用，始能適合社會通念。
    在被告詰問權應受保障之前提下，被告以外之人在域外所為
    之警詢陳述，應類推適用刑事訴訟法第159條之2、第159條
    之3等規定，據以定其證據能力之有無（詳最高法院107年度
    第1次刑事庭會議決議意旨參照）。查被害人馮明艷於大陸
    地區公安機關詢問時製作筆錄（105年度少連偵字第46號卷
    五第117-118頁），固為被告戊○○以外之人於審判外之言詞
    陳述，而屬傳聞證據，然上開筆錄均係由大陸地區具有刑事
    偵查權限公務員所製作之文書，其性質為被告以外之人在域
    外所為之警詢陳述，揆諸前揭說明，自得類推相關傳聞法則
    例外規定，定其有無證據能力。
  ⒉經查：
　⑴刑事訴訟法第159條之5所定傳聞之例外（傳聞之同意），乃
    基於當事人進行主義中之處分主義，藉由當事人等「同意」
    之此一處分訴訟行為與法院之介入審查其適當性要件，將原
    不得為證據之傳聞證據，賦予其證據能力。本乎程序之明確
    性，其第一項「經當事人於審判程序同意作為證據」者，當
    係指當事人意思表示無瑕疵可指之明示同意而言，以別於第
    二項之當事人等「知為傳聞證據而不為異議」之默示同意。
    當事人已明示同意作為證據之傳聞證據，並經法院審查其具
    備適當性之要件者，若已就該證據踐行法定之調查程序，即
    無容許當事人再行撤回同意之理，以維訴訟程序安定性、確
    實性之要求。此一同意之效力，既因當事人之積極行使處分
    權，並經法院認為適當且無許其撤回之情形，已告確定，即
    使上訴至第二審或判決經上級審法院撤銷發回更審，仍不失
    其效力(最高法院101年度台上字第6378號判決意旨參照)。
    稽之卷內資料，被告戊○○於原審及本院審理時，就上開如事
    實欄所示之犯行均坦承不諱（原審卷六第809頁；本院卷第5
    52頁），且於原審108年3月8日審理期日經提示證據而處理
    有關證據能力之意見時，就上揭證人即被害人馮明艷於大陸
    地區公安機關詢問時製作筆錄之證據能力，被告戊○○與其原
    審選任辯護人均表示沒有意見而同意作為證據（原審卷六第
    810-811頁），且迄至言詞辯論終結前，被告戊○○於其原審
    選任辯護人在場協助而明知警詢陳述依法原則上係屬不得為
    證據之傳聞證據，被告與辯護人仍未聲明異議，其意思表示
    並無瑕疵，基於訴訟程序安定性及確實性之要求，且經審酌
    該證據製作時之情況，並無違法不當之情事，以之作為證據
    應屬適當，依刑事訴訟法第159條之5之規定，認該證據具有
    證據能力，於證據法則並無違背，依上揭說明，自無許被告
    及其於本院所選任之辯護人復行撤回，恣意爭執其證據能力
    之理。且本院審酌上開被害人馮明艷於製作被害人公安筆錄
    時之情況，尚無違法不當及證明力明顯過低之瑕疵。另域外
    取證程序之合法性，應依據取證方之規定判斷（最高法院10
    1年度台上字第900號、102年度台上字第675號判決意旨均同
    此見解），而大陸地區刑事訴訟法並未規定詢問被害人須踐
    行如我國刑事訴訟法第186條所規定之具結程序，是縱然大
    陸地區公安機關詢問被害人未經具結，亦難認有何違法之處
    ，附此敘明。
  ⑵復審酌兩岸現今政治局勢及分治事實，欲使居住大陸地區之
    被害人來臺，依法到庭具結作證，確有現實上困難，而被告
    戊○○雖曾聲請傳喚被害人馮明艷到庭作證，本院除於108年1
    1月21日以院彥刑良108上訴2477字第1080502823號函，委請
    法務部委託財團法人海峽交流基金會依臺灣地區與大陸地區
    人民關係條例第8條規定代為送交審理期日傳票予證人丁○○
    外，再於109年1月22日以院彥刑良108上訴2477字第1090600
    109號函請財團法人海峽交流基金會轉請大陸地區相關單位
    協助詢問證人即被害人丁○○是否願意以視訊方式接受詰問，
    惟未獲回覆，嗣再接續於109年5月22日以院彥刑良108上訴2
    477字第1090104697號函、於109年8月4日以院彥刑良108上
    訴2477字第1090106939號函、於109年9月14日以院彥刑良10
    8上訴2477字第1090108171號函請法務部協助向大陸地區查
    詢本院上開請求事項之處理情形，惟均未獲回應。直至109
    年11月3日財團法人海峽交流基金會以海雄（法）字第10900
    30189號函覆本院，檢附大陸地區貴州省羅甸縣人民法院詢
    問被害人馮明艷原住地區鄰居之筆錄，依該詢問筆錄所載，
    被害人馮明艷於106年離婚後即離開原住所，目前亦無法聯
    繫等情，有前揭各函文及筆錄在卷可佐（本院卷第363、411
    、435、449、455、513-525頁），顯見被害人馮明艷已無從
    連繫，故認被害人馮明艷亦具有刑事訴訟法第159條之3第3
    款規定「滯留國外或所在不明而無法傳喚或傳喚不到」之相
    類情形。而被告戊○○於本院審理時，亦表示無聲請調查證據
    事項（本院卷第549-550頁），自願放棄對被害人馮明艷反
    對詰問之權利，併此說明。
  ㈡被告以外之人於審判外之陳述，雖不符前4條之規定，而經當
    事人於審判程序同意作為證據，法院審酌該言詞陳述或書面
    陳述作成時之情況，認為適當者，亦得為證據，刑事訴訟法
    第159條之5第1項定有明文。本案其餘據以認定被告甲○○、
    乙○○、戊○○、丙○○等犯罪之供述證據，有關各被告以外之人
    於審判外之陳述，公訴人、被告甲○○及其辯護人、被告乙○○
    、戊○○、丙○○及其辯護人等在本院審理時均同意有證據能力
    （本院卷第325-327頁），復經本院審酌認該等證據之作成
    無違法、不當或顯不可信之情況，是依前開規定，均有證據
    能力。
  ㈢非供述證據部分
    本院以下所引用非供述證據部分，並無證據證明係公務員違
    背法定程序所取得，亦無顯有不可信之情況，且經本院合法
    調查，該等證據自得作為本案裁判之資料。　　
貳、認定犯罪事實所憑之證據及理由 　　　
一、上開事實，業據被告甲○○、乙○○、戊○○於原審及本院審理時
    均坦承不諱；被告丙○○於原審審理時坦承不諱，於本院則對
    上開事實不爭執，核與同案被告潘維崙、廖柏彥、唐誌嶸、
    姚皓憶、陳木榮、白凱文、慈逸芃、江金峰、曾鴻凱、林柏
    仁、陳政君、劉宗欣、陳致曄、黃紹朋、沈均坪等陳述本件
    共犯詐欺犯行細節大致相符，並經證人即被害人馮明艷於大
    陸地區公安機關詢問筆錄證述伊之聯繫電話為00000000000
    ；伊個人被害經過即其於105年9月底在淘寶網衣品天成商鋪
    購買衣服，惟於105年10月19日下午接獲自稱淘寶衣品天成
    網路商家客服人員來電，稱將其姓名誤登錄為會員名單，而
    會員可享7折優惠，介紹人員可享更低折扣，惟銀行會於每
    個月自會員帳號帳戶代扣人民幣500元，共需扣12個月即共
    計6,000元，若不欲保留會員資格需至銀行辦理取消會員云
    云，惟其並未依指示辦理等語、證人林足女於警詢陳述系爭
    租屋處最終由同案被告潘維崙使用等語明確，並有扣案之本
    案一線話務人員江金鋒電聯被害人丁○○後，登載馮明艷所告
    知相關事項之便利貼（原審卷一第256頁) 、內政部警政署
    刑事警察局105年10月19日現場數位證物勘察報告、本案租
    屋處4樓及2樓平面圖、搜索票、內政部警政署刑事警察局搜
    索扣押筆錄、收據、目錄表、現場及查獲物品照片、被害人
    姓名、電話、網路購物紀錄等清冊、平版電腦通話紀錄翻拍
    照片、撕毀之教戰守則紙張、被告等人撥打詐欺電話之成果
    表翻拍照片、手繪平面圖、證人林足女提出之終止租賃契約
    協議書、公證書、房屋租賃契約書、臺灣士林地方檢察署10
    6年6月12日士檢清公105少連偵46字第6460號函暨檢附內政
    部警政署刑事警察局106年3月30日數位鑑識報告、隨身硬碟
    、教戰守則、內政部警政署刑事警察局106 年12月20日刑偵
    七一字第1068024563號函暨檢附本案實施搜索過程拍攝照片
    及錄影光碟、內政部警政署刑事警察局107 年3 月26日刑研
    字第1070025856號函及數位鑑識報告（送鑑電腦使用電腦鑑
    識軟體分析「000-0000-0000」及「00000000000」之資料匯
    出；送鑑手機使用手機鑑識設備及資料庫軟體分析並匯出送
    鑑手機相關資料〈如聯絡人、通話紀錄、電子郵件、圖片、
    影像檔及通訊軟體對話等紀錄〉與SIM卡資料。其中於送鑑平
    板電腦〈編號：000000000-00〉之通訊軟體Bria通話紀錄内，
    發現撥打電話號碼「00000000000」之通訊紀錄）、臺灣桃
    園地方法院105 年度少護字第234 號少年法庭裁定（少年潘
    ○○）、內政部警政署刑事警察局108 年9月10日北市警內分
    刑字第1083022076號函（於系爭作為機房之租屋處採獲之DN
    A跡證，經該局法醫室鑑析結果，與被告丙○○之DNA-STR型別
    相符）、内政部警政署刑事警察局109年2月5日刑偵七一字
    第1090009237號函（本案係105年10月19日於臺北市内湖區
    偵破甲○○等人涉嫌經營詐騙話務機房案，專案小組於現場發
    現相關〈陸方〉被害人資料，為有效掌握並保全相關犯罪證據
    ，遂依規定傳遞相關情資向大陸公安部刑偵局查詢，復由大
    陸貴州省公安廳將被害人馮明艷筆錄傳回本局窗口）暨檢附
    之瑞芳分局職務報告、傳真函等在卷可佐，足徵被告甲○○、
    乙○○、戊○○、丙○○等之上揭任意性自白與事實相符，堪以採
    信。
二、至被告戊○○於本院審理期間翻異前詞，辯稱並非係由伊對被
    害人馮明艷施用詐術，且依卷附内政部警政署刑事警察局10
    7年3月26日刑研字第1070025856號數位鑑識報告所示，本案
    扣案送鑑定之平板電腦通訊軟體Bria通話紀錄所撥出號碼與
    被害人馮明艷所使用之電話號碼不完全吻合；電話撥出時間
    與被害人馮明艷所供述之接獲電話之時間亦不相合；總共撥
    出11通電話，亦與被害人馮明艷供述之2通電話不合；第一
    通電話至最後一通電話之間隔僅差距10分鐘，被害人馮明艷
    則供述2通電話之間隔為13分鐘，2者顯有齟齬；且僅發現1
    台平板電腦有撥至疑似證人馮明艷所使用之電話號碼，然未
    發現有所謂二線人員假冒銀行專員再次撥打情事，因而主張
    原審判決認定事實，與現有卷内資料齟齬，有判決理由矛盾
    云云。惟查：
　⒈同案被告江金鋒於原審準備程序中供述：扣案如原審卷2第20
    頁載有「工商銀行、丁○○（女）、000-0000-0000、貴州省
    黔南布依族苗族衣品天城、代理商、代金300」等語是伊所
    寫，因為大鼻（潘維崙）有交代，說伊撥打電話後若被害人
    有聽他說，就要把被害人資料留下來，寫在便利貼上貼在租
    屋處3樓等語（原審卷三第178頁），核與被害人馮明艷上揭
    所述伊所使用之聯繫電話經詐欺集團去電詐騙之情節大致相
    符，足認本件被告甲○○、乙○○、戊○○及其餘同案被告等確有
    推由江金鋒撥打詐騙電話予被害人馮明艷之事實。
　⒉證人即是時擔任内政部警政署刑事警察局107年3月26日刑研
    字第1070025856號數位鑑識報告之審查人陳彥宇於本院審理
    期日證述：上開數位鑑識報告鑑定人陳麒仲自系爭送鑑平板
    電腦、手機資料庫擷取資料，確認撥打去向被害人之聯繫電
    話為00000000000，經其審查確認鑑識、擷取方法及使用工
    具均屬正確；至於鑑識號碼是00000000000，惟於通聯記錄
    截圖顯示是「000000000000」，伊認為應係寫錯。而被害人
    丁○○所稱接獲詐騙集團來電號碼是00000000000號、0000000
    0000號，與鑑識資料不符，係因Bria是一個網路通訊電話，
    類似像LINE、SKYPE透過網路打電話的方式，目前詐騙集團
    不會直接透過市話打給被害人，而係透過租用網路電話平台
    轉成市話，這樣可以節省話費，但因此會造成2邊所紀錄的
    電話號碼不同，這個叫作VOS平台即群播系統。因為詐欺集
    團針對一個地區的全部電話號碼撥打，但不確定個別電話號
    碼有無使用，所以需要每支電話都撥打，但若個別計算電話
    費或要講很久對方才會被騙，電話費用高昂，所以詐欺集團
    租用網路服務平台轉成傳統電話或手機門號以節省經費，但
    網路服務平台不會只有一個電話號碼，所以造成2邊電話號
    碼不同，也就是詐騙集團撥打電話跟被害人所看到的來電號
    碼不一樣等語（本院卷第384-388頁）。另證人即前開數位
    鑑識報告鑑定人陳麒仲於本院審理時證述：本件是因臺灣士
    林地方法院有送鑑需求，並具體指明鑑定電話號碼為000000
    00000號，伊即以此電話號碼實施鑑識，查知送鑑平板電腦
    有利用Bria通訊軟體撥打00000000000號，至於通聯記錄截
    圖顯示是「000000000000」，因為手機資料庫所呈現知數據
    資料就是「000000000000」等語（本院卷第389-391頁）。
    是本件送鑑扣案平板電腦經鑑識後，確有以Bria通訊軟體撥
    打「00000000000」號即被害人馮明艷所使用之電話等節。
　⒊被告雖另爭執被害人馮明艷接收詐騙電話之時間及通數，惟
    此或因被害人馮明艷就此部分記憶未明、抑或因臺灣地區與
    大陸貴州地區之時區不同所致；至被告空言質疑應有2台平
    板電腦分別供一線及二線話務人員撥打電話給被害人馮明艷
    ，故不應僅有一台平板電腦有撥打紀錄云云，惟本件詐騙集
    團確有推由同案被告江金鋒撥打詐騙電話，並以如事實欄所
    示之詐騙話術施詐於被害人馮明艷，事證明確，至二線話務
    人員即同案被告潘維崙有無再行撥打電話佯裝為銀行人員，
    並對被害人馮明艷謊稱欲取消扣款設定，須至銀行網點終端
    機（即自動櫃員機）依指示操作云云，無礙於本件詐騙犯行
    之成立。是被告戊○○徒以事實上枝節為爭辯，均無足做為有
    利之認定依據。
  ⒋且按共同正犯之意思聯絡，不限於事前有所協議，其於行為
    當時，基於相互之認識，以共同犯罪之意思參與者，亦無礙
    於共同正犯之成立；共同正犯之成立，祇須具有犯意之聯絡
    及行為之分擔，既不問犯罪動機起於何人，亦不必每一階段
    犯行，均須參與，若共同實施犯罪行為之人，在共同意思範
    圍內，各自分擔犯罪行為之一部，相互利用他人之行為，以
    達其犯罪之目的，其成立不以全體均參與實施犯罪構成要件
    之行為為要件，以自己共同犯罪之意思，事前同謀，而由其
    中一部分人實行犯罪之行為者，亦均應認為共同正犯，使之
    對於全部行為所發生之結果，負其責任（最高法院73年台上
    字第1886號判例、92年度台上字第2824號判決、34年上字第
    862號判例意旨參照）。本件電話詐欺之犯罪模式，係由同
    案被告潘維崙於系爭租屋處架設機房，並招募包含被告戊○○
    及同案被告江金鋒等人擔任一線話務人員，一線話務人員各
    自以潘維崙所發放之平板電腦透過網路系統商變更顯示號碼
    為中國大陸地區號碼，撥打電話予中國大陸地區民眾，佯裝
    為網路購物商城客服人員並諉稱：先前購物付款過程被誤設
    為批發商，其帳戶將被按月扣款云云，並詢問該人之往來銀
    行，前開一線話務人員再將該銀行名稱告知擔任二線之話務
    人員之潘維崙，潘維崙即撥打電話予被害人，佯裝為銀行人
    員，對被害人謊稱：如欲取消扣款設定，須至銀行網點終端
    機（即自動櫃員機）依指示操作云云，均經認定如前，則被
    告戊○○及同案被告江金鋒暨詐欺集團其他成員間既為詐騙被
    害人而彼此分工，堪認被告戊○○與同案被告江金鋒、潘維崙
    及詐欺集團其他成員係在合同意思範圍內，各自分擔犯罪行
    為之一部，並相互利用他人之行為，以達犯罪之目的。基此
    ，本件雖係同案被告潘維崙指派江金鋒撥打電話對被害人馮
    明艷施用詐術，然包含被告戊○○在內之詐欺集團其餘成員，
    就此部分詐欺犯行，仍有犯意聯絡及行為分擔，揆諸前揭說
    明，自應同負共同正犯之責。被告戊○○推稱本件並非由其對
    被害人馮明艷施詐，惟此仍無足解免被告戊○○確為本件詐欺
    犯罪之共同正犯。
三、末按刑法上之幫助犯，係對於犯罪與正犯有共同之認識，而
    以幫助之意思，對於正犯資以助力，而未參與實施犯罪之行
    為者而言（最高法院75年度台上字第1509號、84年度台上字
    第5998號、第6475號及88年度台上字第1270號判決意旨參照
    ）；故如未參與實施犯罪構成要件之行為，且係出於幫助之
    意思提供助力，即屬幫助犯，而非共同正犯。經查，被告丙○○在本件詐騙集團擔任打掃、煮飯工作，助使詐騙集團成員
    遂行詐騙被害人財物之行為，其行為性質上僅可認為係詐欺
    取財構成要件以外之幫助行為，應論以幫助犯。
四、調查證據與否之說明：　　
　　刑事訴訟法所稱依法應於審判期日調查之證據，係指與待證
    事實有重要關係，在客觀上顯有調查必要性之證據而言。若
    證據有不能調查或待證事實已臻明瞭之情形者，即欠缺其調
    查之必要性（刑事訴訟法第163條之2第2項第1、3款參照）
    ，因而未予調查，自無違法可言。又被告若於審判中對於起
    訴之犯罪事實，為認罪之答辯或自白承認，並與證人在審判
    外針對待證事實之陳述悉相合致，且別無不得為證據之情形
    者，則可認定被告即不具對該證人行使反對詰問權之意義。
    蓋審判中詰問證人之目的，在於辯明供述證據之真偽，以發
    見實體之真實，此於被告認罪或自白之情形，其待證事實已
    臻明瞭，即便未賦予被告詰問之機會，既無礙真實之發見，
    於被告訴訟防禦權之行使亦無不利影響（最高法院108年度
    台上字第2號判決理由參照）。本件被告戊○○於本院審理時
    雖聲請傳喚證人即大陸地區人民馮明艷，欲以證明被害人馮
    明艷於大陸公安警詢筆錄所陳與內政部警政署之鑑識報告有
    所齟齬云云。惟被告戊○○就本件犯行於原審業已坦承不諱，
    於本院審理時就上開犯罪事實亦表示屬實（見本院卷第552
    頁），且依卷附相關證據資料已足證本件確有推由同案被告
    江金鋒持潘維崙所發放平板電腦撥打電話予被害人馮明艷施
    以詐術而不遂之事實，本件待證事實已明。況如前所述，被
    害人馮明艷已無從連繫亦有調查不能情事，而被告戊○○於本
    院審理時，亦表示無聲請調查證據事項（本院卷第549-550
    頁），自願放棄對被害人馮明艷反對詰問之權利。依上開說
    明，即無調查之必要，本院爰即未予調查，併此敘明。　　
五、綜上，本案事證明確，被告甲○○、乙○○、戊○○、丙○○等人犯
    行，均洵堪認定，應依法論科。
參、論罪
一、核被告甲○○、乙○○、戊○○所為，均係犯刑法第339條之4第2
    項、第1項第2款之三人以上共同詐欺取財未遂罪。被告丙○○
    所為，則係犯刑法第30條第1項、第339條之4第2項、第1項
    第2款幫助犯三人以上共同詐欺取財未遂罪。而按刑事訴訟
    法第300條所謂變更法條，係指罪名之變更而言。若僅行為
    態樣有正犯、從犯之分，或既遂、未遂之分，即無庸引用刑
    事訴訟法第300條變更起訴法條；另共同正犯與幫助犯，亦
    僅係犯罪型態與得否減刑有所差異，適用之基本法條及所犯
    罪名並無不同，其行為態樣固有共同正犯、單獨犯之分，同
    無變更檢察官起訴法條之必要（最高法院108年度台上字第3
    676號、101年度台上字第3805號判決意旨參照）。起訴意旨
    認被告甲○○、乙○○、戊○○、丙○○所為，均係犯刑法第339條
    第1項第2款之三人以上共同詐欺取財罪嫌，尚有未洽，其中
    未遂部分，業經公訴人於原審當庭更正（原審卷3第196頁）
    。故本件毋庸變更起訴法條，併此敘明。
二、共同正犯
　　被告甲○○、乙○○、戊○○與同案被告被告潘維崙、廖柏彥、唐
    誌嶸、姚皓憶、陳木榮、白凱文、慈逸芃、江金峰、曾鴻凱
    、林柏仁、陳政君、劉宗欣、陳致曄、沈均坪、吳辰徽及少
    年潘○○，就本件所犯三人以上詐欺取財未遂犯行，有犯意聯
    絡及行為分擔，均為共同正犯。
三、刑之加重及減輕　　
　㈠刑之加重部分
　⒈累犯加重部分
　⑴按司法院大法官解釋775號針對刑法第47條第1項之適用表示
    「有關累犯加重本刑部分，不生違反憲法一行為不二罰原則
    之問題。惟其不分情節，基於累犯者有其特別惡性及對刑罰
    反應力薄弱等立法理由，一律加重最低本刑，於不符合刑法
    第59條所定要件之情形下，致生行為人所受之刑罰超過其所
    應負擔罪責之個案，其人身自由因此遭受過苛之侵害部分，
    對人民受憲法第8條保障之人身自由所為限制，不符憲法罪
    刑相當原則，牴觸憲法第23條比例原則」，解釋理由書略載
    「系爭規定（即刑法第47條第1項）不分情節，基於累犯者
    有其特別惡性及對刑罰反應力薄弱等立法理由，一律加重最
    低本刑，於不符合刑法第59條所定要件之情形下，致生行為
    人所受之刑罰超過其所應負擔罪責之個案，其人身自由因此
    遭受過苛之侵害部分，對人民受憲法第8條保障之人身自由
    所為限制，不符憲法罪刑相當原則，牴觸憲法第23條比例原
    則」。依據大法官解釋之意旨，刑法第47條第1項之適用雖
    未違反一行為不二罰之原則，然該規定卻未區分前罪與後罪
    之犯罪情節，顯有違比例原則，是以，有無刑法第47條第1
    項之適用，應就構成刑法第47條第1項要件之前罪與後案之
    本罪就犯罪情節、侵犯之法益予以相較，衡酌有無必要透過
    累犯加重制度處罰其特別惡性或危害，以達累犯制度其特別
    預防之目的。
　⑵被告甲○○前因違反電業法案件，經臺灣臺中地方法院以103年
    度訴字第1827號判決判處有期徒刑4月，雖上訴，經臺灣高
    等法院臺中分院以104年度上易字第694號判決駁回上訴確定
    ，於105年1月27日易科罰金執行完畢。另被告乙○○前因詐欺
    案件，經臺灣臺北地方法院以104年度審簡字第1148號判決
    判處有期徒刑5月確定，於104年10月8日易科罰金執行完畢
    。又被告戊○○前因公共危險案件，經臺灣桃園地方法院以10
    2年度審交訴字第238號判決判處有期徒刑7月，緩刑3年確定
    ，嗣經該院以103年度撤緩字第210號裁定撤銷緩刑而入監執
    行，於104年7月11日縮刑期滿執行完畢；此有上開各被告之
    本院被告前案紀錄表3份在卷可參，其等於有期徒刑執行完
    畢後5年內再犯本件之罪，均屬累犯。惟衡酌被告甲○○、戊○○前案所觸犯之罪名分別係違反電業法及公共危險，與本案
    所觸犯之詐欺罪，無論保護之法益、犯罪情節，均非相似，
    依上開大法官解釋意旨，尚不得透過累犯加重之制度，處罰
    其特別之惡性，是以，被告甲○○、戊○○本件所犯各罪，均不
    適用刑法第47條第1項累犯加重之規定。至被告乙○○部分，
    本院審酌其前此所犯即為詐欺犯罪，於上開徒刑執行完畢後
    僅約1年，即無視法律嚴厲禁制，再為本件罪質相當之犯罪
    ，足徵被告乙○○並未真正悛悔改過，前罪之徒刑執行成效不
    彰，刑罰反應力確屬薄弱，兼衡其於本案所犯情節確具相當
    惡性，自不宜量處最低法定刑，如酌量加重被告乙○○之刑，
    延長矯正期間，將有助其再社會化，亦符合憲法罪刑相當原
    則之要求，自應依刑法第47條第1項規定，加重其刑。　　
　⒉本件尚無兒童及少年福利與權益保障法第112條第1項前段規
    定加重刑度之適用 　
　⑴按關於兒童及少年福利法第70條第1項前段（100年11月30日
    修正公布為兒童及少年福利與權益保障法，原第70條移列為
    第112條）所定：「成年人教唆、幫助或利用兒童及少年犯
    罪或與之共同實施犯罪或故意對其犯罪者，加重其刑至二分
    之一。」係以年齡作為加重刑罰之要件，雖不以行為人明知
    有其年齡要件為必要，然仍須具有不確定故意，始有適用（
    最高法院101年度台上字第3805號判決意旨參照）。
  ⑵經查，被告甲○○、乙○○、戊○○等人雖與少年潘○○共同、被告
    丙○○則幫助少年潘○○實施上揭犯罪，少年潘○○於行為時係14
    歲以上未滿18歲之少年，惟除招募少年潘○○之同案被告潘維
    崙亦不知悉少年潘○○之實際年齡（原審卷6第201頁、第233 
    頁即原審法院107年度原訴字第2號筆錄第7、39頁）外 ，亦
    無證據足認被告甲○○、乙○○、戊○○及丙○○等人知悉少年潘○○
    係未滿18歲之人，揆諸前述最高法院判決之意旨，本件尚難
    認為有兒童及福利與保障法第112條第1項前段刑之加重規定
    之適用。
　㈡刑之減輕部分
　⒈未遂犯之減輕
    被告甲○○、乙○○、戊○○等人，已對被害人丁○○著手實行前開
    詐欺犯行，惟因被害人發覺有異，因而未至銀行操作自動櫃
    員機，並未發生詐欺取財之結果，為未遂犯，被告丙○○則係
    幫助被告甲○○、乙○○、戊○○及其餘詐欺共犯等人遂行詐欺犯
    行未果，同為未遂犯，故均應依刑法第25條第2項規定，按
    既遂犯之刑減輕之。
  ⒉幫助犯之減輕
    被告丙○○係基於幫助之意思，參與詐欺取財犯罪構成要件以
    外之行為，為幫助犯，應依刑法第30條第2 項之規定，按正
    犯之刑減輕其刑。
  ㈢刑之遞加遞減
  ⒈被告乙○○有累犯加重及未遂犯之減輕事由，依刑法第71條第1
    項規定，先加後減。
  ⒉被告丙○○有未遂犯及幫助犯之減輕事由，依刑法第70條規定
    遞減之。
　㈣本件並無依刑法第59條規定減輕其刑之適用
　　按刑法第59條規定之酌量減輕其刑，必須犯罪另有特殊之原
    因與環境，在客觀上足以引起一般同情，認為即使予以宣告
    法定最低度刑，猶嫌過重者，始有其適用。此所謂法定最低
    度刑，固包括法定最低本刑；惟遇有其他法定減輕之事由者
    ，則應係指適用其他法定減輕事由減輕後之最低度刑而言。
    倘被告別有其他法定減輕事由者，應先適用法定減輕事由減
    輕其刑後，猶認其犯罪之情狀顯可憫恕，即使科以該減輕後
    之最低度刑仍嫌過重者，始得適用刑法第59條規定酌量減輕
    其刑。而此項犯罪情狀是否顯可憫恕而酌量減輕其刑之認定
    ，亦屬法院得依職權自由裁量之事項。查本案被告甲○○、乙○○、戊○○加入多人共同詐欺之機房，被告丙○○則基於幫助多
    人詐欺之故意從事煮飯、打掃工作，詐欺之組織成員眾多，
    並扣有大量詐騙對象名單，足認被告等危害社會治安非小，
    難認有何足以引起一般人之同情、顯可憫恕之犯罪情狀，況
    其等罪行已有前述減刑事由，於各依法減輕其刑後，難認有
    何情輕法重，在客觀上足以引起一般同情而顯可憫恕之處，
    自無適用刑法第59條規定酌減其刑之餘地。被告乙○○、丙○○
    及其選任辯護人請求依刑法第59條規定酌減其刑，自屬無據
    。
四、本件不適用組織犯罪防制條例
    按被告行為時之組織犯罪防制條例第2條規定：「本條例所
    稱犯罪組織，係指三人以上，有內部管理結構，以犯罪為宗
    旨或以其成員從事犯罪活動，具有集團性、常習性及脅迫性
    或暴力性之組織。」準此，上開規定所稱之「犯罪組織」應
    以具有「脅迫性」或「暴力性」為其要件。查，被告甲○○、
    乙○○、戊○○等人固有加入詐騙集團，惟所為詐欺取財犯行非
    屬「脅迫性」或「暴力性」之犯罪活動，是尚難認該詐騙集
    團該當於前揭規定所稱之「犯罪組織」，從而被告甲○○、乙○○、戊○○等人加入該詐騙集團之行為自不得論以組織犯罪條
    例第3條第1項後段參與犯罪組織之罪。至前揭組織犯罪防制
    條例第2條關於「犯罪組織」之規定，嗣於被告甲○○、乙○○
    、戊○○等人所行為後之106年4月19日雖修正為「本條例所稱
    犯罪組織，指三人以上，以實施強暴、脅迫、詐術、恐嚇為
    手段或最重本刑逾五年有期徒刑之刑之罪，所組成具有持續
    性及牟利性之有結構性組織。前項有結構性組織，指非為立
    即實施犯罪而隨意組成，不以具有名稱、規約、儀式、固定
    處所、成員持續參與或分工明確為必要。」復於107年1月3
    日將上開規定關於「具有持續性『及』牟利性」部分修正為「
    具有持續性『或』牟利性」，而放寬「犯罪組織」之構成要件
    ，然被告甲○○、乙○○、戊○○等人所參與該詐騙集團之行為，
    依其行為時之法律既不構成犯罪，依刑法第1條「罪刑法定
    主義」之規定，自不得再以被告行為後之法律予以相繩，是
    上開修正後之規定於本案中洵無適用之餘地，併此敘明。
肆、上訴之判斷
一、被告之上訴意旨
　㈠被告甲○○部分
　  被告甲○○所犯前罪雖屬故意犯罪，但前罪係易科罰金執行完
    畢、並未入監服刑，且本次犯行非於前罪執行完畢後立即再
    犯，犯罪時間非密接，且罪質亦明顯有別，所侵害之法益、
    對社會之危害程度，有相當之差別，故原判決認定被告構成
    累犯並加重其刑等節，除與釋字第775號解釋之意旨有違，
    更違反重複評價禁止原則。
　㈡被告乙○○部分
　⒈被告乙○○前固因案經判處有期徒刑5月確定並執行完畢。惟被
    告乙○○所犯與本案除潘維崙以外之共同被告情節並無不同，
    且自始坦承犯行，並供出相關共犯之犯行，較其他共同被告
    更具悔意，原審認應依累犯加重本刑部分，違反憲法一行為
    不二罰原則。
　⒉被告乙○○既較其他共同被告具悔意，且供出共犯使自己陷入
    遭報復之險境，若仍遭受不利認定，顯然無從獎勵與偵辦單
    位充分配合之被告，被告乙○○所為在客觀上顯然足以引起一
    般同情，原審對被告乙○○之犯罪情狀究否符合刑法第59條酌
    量減輕其刑之要件未具體說明，有判決理由不備之違法。
　㈢被告戊○○部分
　⒈被告戊○○前雖因公共危險案件，經臺灣桃園地方法院判處有
    期徒刑確定。惟前案之犯罪内容與本案所違犯之犯罪，並非
    同種犯罪型態，原審就被告戊○○應依刑法第47條第1項累犯
    規定加重其刑之認定，未符合釋字第775號解釋意旨而有不
    當。
　⒉本件上開扣案送鑑定平板電腦内之通訊軟體Bria通話紀錄，
    有前揭所示之事實錯誤情事，故被告戊○○等是否有於原審判
    決事實欄認定之時地撥打電話給被害人馮明艷，即屬有疑。
　⒊被告戊○○與其餘被告之自白，並無其他合理證據詳加補強，
    並不能作為認定被告有罪之惟一證據。　
　㈣被告丙○○部分
　⒈原判決以被告丙○○另案所犯違反毒品危害防制條例，經臺灣
    新北地方法院以106年訴字761號判決判處有期徒刑1年10月
    ，緩刑3年確定之業經評價後科處刑罰之事實，作為本案量
    刑之事由，違反禁止雙重危險原則及禁止重複評價原則，顯
    有錯誤適用刑法第57條規定。
　⒉原判決又以被告丙○○另案違反毒品危害防制條例案件，經臺
    灣士林地方檢察署檢察官以107年度偵字第14176起訴書提起
    公訴但尚未經有罪判決確定之事實，作為本案量刑之事由，
    違反無罪推定原則，亦有錯誤適用刑法第57條規定。
　⒊原判決漏未審酌有利被告丙○○之事證，如被告丙○○前此無犯
    罪紀錄、於本案査獲前在詐騙機房工作場域不到36小時、進
    入機房後行動電話即遭收取而被禁止對外連絡及限制不得離
    開，客觀情狀難以期待拒絕依指示打掃、煮飯或得以堅決離
    開機房、犯後態度良好未再犯等。
　⒋原判決判處被告丙○○與相同擔任幫助犯行但應依累犯加重之
    其他被告相同之刑度，顯有違背比例原則及罪刑相當原則。
　⒌被告丙○○本案犯罪情況顯可憫恕，適用幫助犯及未遂犯減刑
    規定後，其最低刑度仍屬過重，應適用刑法第59條規定量處
    最低刑度。
二、上訴駁回部分（即被告乙○○上訴部分）
　㈠原審本於同上見解，認定被告乙○○所為犯行事證明確，依刑
    法第47條、第25條第2項之規定先加後減，並審酌被告乙○○
    正值青壯年，不思循正途獲取財物，竟貪圖利益，加入多人
    、計畫縝密、分工細膩之詐騙集團，以訛詐方式使大陸地區
    被害人受騙上當，助長詐騙歪風；有如上開所載前科紀錄之
    素行；所為非可取，然念及被告乙○○於審理中坦承犯行，犯
    後態度尚可；高中畢業之智識程度、在打零工、月薪2萬2、
    家裡有媽媽和舅舅要扶養之工作及家庭經濟狀況；兼衡被害
    人丁○○所受之損害，且無證據證明曾因本件犯行獲有任何利
    益，及其參與犯罪之程度、於詐騙集團內之角色，暨犯罪動
    機、目的、手段、情節等一切情狀，量處有期徒刑8月。經
    核原審認定事實及適用法律均無不合，量刑亦屬妥適。
　㈡被告乙○○雖為上開之上訴主張，惟查，本件係因警方專案小
    組於105 年10月19日15時15分許持原審法院所核發之搜索票
    至上址詐騙機房搜索，並因而查獲包含被告乙○○在內之共犯
    ，有臺東縣政府警察局刑事案件移送書及解送人犯報告書等
    在卷可佐（105年度少連偵字第46號偵查卷一第1-11頁），
    嗣同案被告就所為參與詐欺之犯行亦未爭執。故本案並非因
    被告乙○○供出其他共犯因而查獲或窺知犯罪全貌。至被告乙○○本件所為應論以累犯加重其刑，與司法院大法官會議釋字
    第775號解釋意旨無違及無從援依刑法第59條酌減之理由均
    如前述，且本院審酌原判決就被告乙○○之犯罪情節及科刑部
    分之量刑基礎，已於理由欄內具體說明如上，顯已斟酌刑法
    第57條各款事由而為刑之量定，係以行為人責任為基礎，兼
    顧被告乙○○有利與不利之科刑資料，既未逾越法定範圍，亦
    無違背公平正義之精神，客觀上不生量刑畸重或有所失入之
    裁量權濫用，核與罪刑相當原則無悖。縱仍與被告乙○○主觀
    上之期待有所落差，仍難指原審量刑有何不當或違法。是被
    告乙○○之上訴無理由，應予駁回。
三、撤銷改判部分（即被告甲○○、戊○○、丙○○上訴部分）
　㈠按刑罰之量定，固屬法院自由裁量之職權行使，惟刑事審判
    之量刑，旨在實現刑罰權之分配的正義，故法院對科刑判決
    之被告量刑，應符合罪刑相當原則，使罰當其罪，以契合人
    民之法律感情。此所以刑法第57條明定科刑時應審酌一切情
    狀，尤應注意該條所列各款情形，以為科刑輕重之標準，並
    應受比例原則與平等原則等一般法律原則之支配，以期達成
    客觀上之適當性、相當性與必要性之價值要求。
　㈡原審就被告甲○○、戊○○所犯如事實欄所示三人以上共同詐欺
    取財未遂犯行，認定均係累犯應各依刑法第47條第1項規定
    加重其刑暨考量刑法第57條包含品行、生活狀況、智識程度
    、犯罪所生危害等刑罰酌量事由而分別予以論罪科刑，固非
    無見。惟被告甲○○前因違反電業法案件，經臺灣臺中地方法
    院以103年度訴字第1827號判決判處有期徒刑4月，雖上訴，
    經臺灣高等法院臺中分院以104年度上易字第694號判決駁回
    上訴確定，於105年1月27日易科罰金執行完畢。被告戊○○前
    因公共危險案件，經臺灣桃園地方法院以102年度審交訴字
    第238號判決判處有期徒刑7月，緩刑3年確定，嗣經該院以1
    03年度撤緩字第210號裁定撤銷緩刑而入監執行，於104年7
    月11日縮刑期滿執行完畢，已如前述，其等於有期徒刑執行
    完畢後5年內再犯本件之罪，雖屬累犯，惟衡酌被告甲○○、
    戊○○前案所觸犯之罪名分別係違反電業法及公共危險，與本
    案所觸犯之詐欺罪，就保護之法益、犯罪情節，均非相似，
    難認有特別惡性或對刑罰反應力薄弱之情。依上開大法官解
    釋意旨，尚無須透過累犯加重之制度加重其刑。是以，被告
    甲○○、戊○○本件所犯之罪，均不適用刑法第47條第1項累犯
    加重之規定。原審未及審酌上情，而論以累犯加重其刑，尚
    有未洽。被告甲○○上訴主張原審判決量刑部分違反重複評價
    禁止原則，被告戊○○則另質疑本件未撥打詐騙電話予被害人
    馮明艷並否認犯行云云，雖均屬無據，惟其等主張原判決認
    定構成累犯並加重其刑，與釋字第775號解釋意旨有違，為
    有理由，原判決就此等部分既有上開未洽之處，已屬無可維
    持，自應由本院予以撤銷改判。
  ㈢另原審就被告丙○○所犯如事實欄所示之幫助犯三人以上共同
    詐欺取財未遂犯行，援依刑法第25條第2項、第30條第2項規
    定遞減其刑暨考量刑法第57條包含品行、生活狀況、智識程
    度、犯罪所生危害等刑罰酌量事由而予以論罪科刑，固非無
    見。惟被告丙○○與同案被告黃紹朋經原審認定均犯如事實欄
    所示之幫助犯三人以上共同詐欺取財未遂罪，而同案被告黃
    紹朋另應依刑法第47條規定論以累犯加重其刑（原判決第11
    頁第29行至第12頁第27行），並依法先加後減後，判處被告
    丙○○與同案被告黃紹朋2人均為有期徒刑6月，難認符合比例
    原則與平等原則，亦有未洽。被告丙○○上訴主張原審以其前
    案所犯作為量刑事由違反禁止重複評價原則、漏未審酌有利
    之事證、未援依刑法第59條規定酌減刑度云云，雖均屬無據
    ，惟其主張原判決判處刑度與相同擔任幫助犯行但應依累犯
    加重之其他被告相同，有違平等原則，為有理由，原判決就
    此部分既有上開未洽之處，已屬無可維持，自應由本院予以
    撤銷改判。
四、本院自為判決之說明
　　爰審酌被告甲○○、戊○○正值壯年，不思循正途獲取財物，竟
    貪圖利益，加入多人、計畫縝密、分工細膩之詐騙集團，以
    訛詐方式使大陸地區被害人受騙，助長詐騙歪風；惟本案主
    要聯絡並提供詐欺場所及詐欺工具者為同案被告潘維崙，被
    告甲○○、戊○○參與程度不若同案被告潘維崙；被告丙○○則係
    以在機房擔任煮飯、打掃之責以幫助其他被告遂行詐騙行為
    ，非一線詐騙人員，罪責相對輕微；另衡酌被告甲○○、戊○○
    、丙○○為本案犯行之時間；依本院被告前案紀錄表，被告甲○○除本案外尚有妨害自由、詐欺（於106年11月15日易科罰
    金執行完畢）之犯罪紀錄、被告戊○○除本案外尚有違反勞動
    基準法、贓物、偽造有價證券等犯罪紀錄、被告丙○○除本案
    外尚有違反毒品危害防制條例之犯罪紀錄之素行狀況；除無
    證據證明被告甲○○、戊○○、丙○○因本案受有犯罪利益，且被
    害人馮明艷亦無實際損害之本件犯罪所生危害情況；被告甲○○為大學畢業、目前從事餐飲業、需扶養2名小孩、父親亦
    罹癌需照護；被告戊○○為高中肄業、前此於工廠上班、需扶
    養母親；被告丙○○為高中畢業、需扶養罹患精神疾病之母親
    等智識及家庭狀況等，暨考量被告甲○○、戊○○、丙○○之犯罪
    動機、目的、手段、情節等一切情狀，分別量處如主文第2
    至4項所示之刑。又刑法第339條之4第1項第2款之罪，其法
    定本刑為1年以上7年以下之有期徒刑，本件被告甲○○、丙○○
    雖經本院分別宣告有期徒刑6月、4月，然依刑法第41條第1
    項前段之規定，仍不得易科罰金，爰不諭知易科罰金之折算
    標準。
五、不予緩刑宣告之說明
　　按受2年以下有期徒刑、拘役或罰金之宣告，而未曾因故意
    犯罪受有期徒刑以上刑之宣告，認以暫不執行為適當者，得
    宣告2年以上5年以下之緩刑，其期間自裁判確定之日起算，
    刑法第74條第1項第1款固定有明文。經查，被告甲○○之辯護
    人請求就被告甲○○所處罪刑給予宣告緩刑，以利改過自新云
    云，然被告甲○○前因違反電業法案件，業經判處有期徒刑5
    月確定，已如前述，與緩刑之條件有所不符，是被告甲○○之
    辯護人聲請對被告甲○○為緩刑宣告，於法有違。
據上論斷，應依刑事訴訟法第368條、第369條第1項前段、第364
條、第299條第1項前段，判決如主文。　　
本案經檢察官吳爾文提起公訴，被告甲○○、乙○○、戊○○、丙○○提
起上訴後，經檢察官壽勤偉到庭執行職務。
中　　華　　民　　國　　109 　年　　11　　月　　30　　日
                  刑事第十五庭  審判長法　官  劉興浪
                                      法　官  林怡秀
                                      法　官  古瑞君
以上正本證明與原本無異。
如不服本判決，應於收受送達後20日內向本院提出上訴書狀，其
未敘述上訴之理由者並得於提起上訴後20日內向本院補提理由書
（均須按他造當事人之人數附繕本）「切勿逕送上級法院」。
                                      書記官  林君縈
中　　華　　民　　國　　109 　年　　11　　月　　30　　日
附錄：本案論罪科刑法條全文
刑法第339條之4
犯第339條詐欺罪而有下列情形之一者，處1年以上7年以下有期
徒刑，得併科1百萬元以下罰金：
一、冒用政府機關或公務員名義犯之。
二、三人以上共同犯之。
三、以廣播電視、電子通訊、網際網路或其他媒體等傳播工具，
    對公眾散布而犯之。
前項之未遂犯罰之。